臺灣高等法院臺南分院民事裁定　96年度抗字第244號
抗　告　人　克明實業股份有限公司
法定代理人　甲○○
上列抗告人因與相對人啟大造紙股份有限公司間請求損害賠償事
件，對於中華民國96年7 月25日臺灣嘉義地方法院所為96年度訴
字第376號裁定，提起抗告，本院裁定如下：
    主  文
原裁定廢棄，發回臺灣嘉義地方法院。
    理  由
一、按當事人書狀，應記載當事人姓名及住所或居所，當事人為
    法人、其他團體或機關者，應記載其名稱及公務所、事務所
    或營業所、法定代理人之姓名、住所或居所，且應記載應為
    之聲明及供證明或釋明用之證據；另起訴狀應表明當事人及
    法定代理人、訴訟標的及其原因事實、應受判決事項之聲明
    。民事訴訟法第116條第1項、第244條第1項分別定有明文，
    此為法定必須具備之程式。
二、經查本件抗告人起訴，未據於起訴狀上載明相對人正確之事
    務所或營業所，及未載明其法定代理人之姓名及其住所或居
    所，致無法送達訴訟文書，其起訴之程式顯有欠缺，經原審
    於民國96年7月2日言詞辯論期日，當庭裁定命其於14日內補
    正，抗告人逾期迄未補正，原審為此以其訴難認為合法，其
    假執行之聲請亦失所附麗，均裁定予以駁回，固非無見。
三、惟按法院諭令訴訟當事人，查覆相關訴訟當事人之姓名、住
    址、或相關事務營業處所等資料，基於保障人民隱私權益，
    類皆由法院出具相關利害關係證明文件，交由當事人持向相
    關主管業務機關憑辦，否則相關主管業務機關將無從據以辦
    理，乃法院慣行之實務作業程序。本件原審雖於言詞辯論期
    日，當庭諭令抗告人應於14日內補正相對人正確之事務所，
    及其法定代理人之姓名及住居所，惟並無出具任何證明文件
    予抗告人，且送達抗告人之言詞辯論期日通知書，亦未載明
    抗告人應提出命補正之事項，致抗告人無從憑各該利害關係
    證明文件，向經濟部商業司及戶政事務所，請求查明相對人
    正確之事務所或營業所，及法定代理人之姓名、住居所，據
    以向法院回報補正，實乃預料中事。而此結果之發生，肇因
    抗告人不諳民事訴訟程序，致延宕訴訟之進行，固難辭其咎
    ，惟原審諭令補正之口頭裁定，亦難認全無疏失，不應將責
    任悉歸抗告人承擔。從而原審遽以抗告人已逾14日之補正期
    限為由，裁定駁回抗告人之訴及假執行之聲請，即尚有未當
    。抗告人抗告意旨，執此指摘原裁定不當，求予廢棄改判，
    非無理由。爰由本院將原裁定廢棄，發回原審另為適法妥當
    之處理。
四、據上論結，本件抗告為有理由，應依民事訴訟法第492 條，
    裁定如主文。
中　　華　　民　　國　　96　　年　　8 　　月　　29　　日
                  民事第四庭  審判長法　官  王惠一
                                    法　官　蘇重信
                                    法　官　林永茂
上為正本係照原本作成。
如不服本裁定，僅得於收受本裁定正本送達後10日內以適用法規
顯有錯誤為理由，向本院提出再抗告狀（須附繕本）依法應繳納
抗告費新台幣1千元，並委任律師為訴訟代理人，經本院許可後
始可再抗告於最高法院。
中　　華　　民　　國　　96　　年　　8 　　月　　29　　日
                                    書記官  謝素嬿
【附記】
民事訴訟法第495條之1第2項準用同法第466條之1第1、2項規定
：
(1)對於第二審判決上訴，上訴人應委任律師為訴訟代理人。但上
  訴人或其法定代理人具有律師資格者，不在此限。
(2)上訴人之配偶、三親等內之血親、二親等內之姻親，或上訴人
  為法人、中央或地方機關時，其所屬專任人員具有律師資格並
  經法院認為適當者，亦得為第三審訴訟代理人。
民事訴訟法第466條之2：
  上訴人無資力委任訴訟代理人者，得依訴訟救助之規定，聲請
  第三審法院為之選任律師為其訴訟代理人。
